【裁判字號】    97,上訴,3487
【裁判日期】    971015
【裁判案由】    殺人
【裁判全文】
臺灣高等法院刑事判決                97年度上訴字第3487號
上  訴  人  臺灣板橋地方法院檢察署檢察官
被      告  甲○○
選任辯護人  扶助律師姚本仁律師
上列上訴人因殺人案件，不服臺灣板橋地方法院97年度重訴字第
4號，中華民國97年6月20日第一審判決（起訴案號：臺灣板橋地
方法院檢察署96年度偵字第28290號），提起上訴，本院判決如
下：
    主  文
上訴駁回。
    事實及理由
一、本案經本院審理結果，認第一審判決以被告甲○○犯刑法第
    271條第1項殺人罪處有期徒刑15年，經核認事用法，俱無違
    誤，量刑亦甚妥適，應予維持，並引用第一審判決書記載之
    事實、證據及理由（如附件）。
二、檢察官上訴意旨略以：告訴人認原審僅量處被告殺人罪行有
    期徒刑15年之科刑不當，忽略被告僅因細故即預謀殺人之事
    實，且迄今全然未與被害人家屬為和解之情，犯後態度顯然
    不佳，全然未見悔意，因之請求本署檢察官上訴，經核非無
    理由等語。惟原判決已於理由三中詳細審酌被告僅因追求被
    害人未果、遭被害人拒絕，即萌生殺意，而在公共場所當街
    逞兇，顯見其對於法律秩序及被害人生命法益之漠視心態，
    且被害人因被告之行為而殞命，對於被害人家屬之打擊甚鉅
    ，而被告迄今仍未能與被害人家屬達成和解，亦未見其有何
    具體補償被害人家屬之作為，兼衡被告之智識程度、行為時
    所受刺激、犯後於審理時已坦承犯行之犯後態度等一切情狀
    ，認公訴人具體求處被告有期徒刑20年，尚屬過重（依刑法
    第33條第3款規定，有期徒刑如無加重事由者，其最重刑度
    為有期徒刑15年），量處有期徒刑15年，原判決就量刑輕重
    之準據已論述綦詳，所處之刑尚稱妥適。至被告因本案遭羈
    押迄今，未能與被害人家屬達成和解協議，業經原審量刑斟
    酌，然於刑事訴訟程序若能一併達成民事和解的效能，固有
    助於彌平破毀之人際紛爭，但若此等一次終局解決糾紛的努
    力失效，被害人家屬仍得循民事訴訟程序尋求救濟，併此敘
    明。綜上，本院認原審宣告上揭刑度，認與被告犯行之處罰
    相當，原判決就此論敘綦詳，核無不當，是檢察官循告訴人
    之請求上訴指摘原審量刑過輕，尚屬無據。本件檢察官上訴
    無理由，應予駁回。
據上論斷，應依刑事訴訟法第373條、第368條，判決如主文。
本案經檢察官郭啟東到庭執行職務。
中    華    民    國    97    年    10    月    15    日
            刑事第八庭    審判長法  官   鄭文肅
                                法  官   蔡光治
                                法  官   劉嶽承
以上正本證明與原本無異。
如不服本判決，應於收受送達後十日內向本院提出上訴書狀，其
未敘述上訴之理由者並得於提起上訴後十日內向本院補提理由書
（均須按他造當事人之人數附繕本）。
                                書記官  魏淑娟
中    華    民    國    97    年    10    月    15    日
附錄：本案論罪科刑法條全文
刑法第271條
殺人者，處死刑、無期徒刑或 10 年以上有期徒刑。
前項之未遂犯罰之。
預備犯第 1 項之罪者，處 2 年以下有期徒刑。
附件：
臺灣板橋地方法院刑事判決               97年度重訴字第4號
公  訴  人  臺灣板橋地方法院檢察署檢察官
被      告  甲○○  男  34歲（民國○○年○○月○日生）
                    身分證統一編號：Ｚ000000000號
                    住臺北縣三重市○○街71巷108號4樓
                    (在押臺灣臺北看守所）
選任辯護人  姚本仁  律師
上列被告因殺人案件，經檢察官提起公訴（96年度偵字第28290
號），本院判決如下：
    主  文
甲○○殺人，處有期徒刑壹拾伍年。
    事  實
一、甲○○與吳曉榕前係共同任職於臺北縣三重市某址卡拉OK店
    之同事，甲○○有意追求吳曉榕，惟均為吳曉榕所拒絕，嗣
    該卡拉OK店結束營業後，甲○○仍繼續與吳曉榕聯繫，並未
    放棄追求吳曉榕之念。民國96年11月23日凌晨2 時55分許，
    甲○○騎乘車牌號碼WWR-330 號輕型機車，前往吳曉榕經常
    出入、位於臺北縣三重市○○街300 號地下室之「元圓緣卡
    拉OK店」前等候吳曉榕，欲乘酒意向吳曉榕表達心意；嗣於
    同日凌晨3 時許，吳曉榕與該「元圓緣卡拉OK店」之員工江
    秀惠、吳碧桃、王秋鳳、林金葉、俞俊吉等人一同自地下室
    上至1 樓，欲行離去，甲○○見狀，即上前拉住吳曉榕，要
    求吳曉榕與其交往，並表示願供應金錢予吳曉榕花用等語，
    惟吳曉榕當場即嚴詞拒絕，雙方因而發生言語爭執；甲○○
    見吳曉榕非旦絲毫不領情，反以言詞相激，其於盛怒之下，
    竟萌殺人之念，而自外套口袋內取出其所有因擔任廚師工作
    而隨身攜帶、用以雕刻水果之水果刀1 支，持該水果刀朝吳
    曉榕左胸口（即頭頂下26公分、中線向左4 公分處）、左背
    部（即頭頂下46公分、中線向左4 公分處）各猛刺1 刀，深
    度各約9 公分、1 公分；此時在場之江秀惠、吳碧桃、林金
    葉、俞俊吉等人見狀，隨即上前拉開甲○○，並由王秋鳳撥
    打電話報警，及呼叫救護車將吳曉榕送往臺北縣立醫院三重
    院區急救，惟吳曉榕因左胸遭水果刀穿刺，傷及肺主動脈及
    左肺上葉，造成左側肋膜腔出血（約800 公撮）及心胞膜積
    液（約100 公撮），導致出血性休克，而於同日上午6 時30
    分許不治死亡。甲○○於事發後，自知已鑄成大錯，乃隨手
    將上開作案用之水果刀1 支放置於前述車牌號碼WWR-330 號
    輕型機車之腳踏板上，旋即騎乘該機車逃離現場，並將該機
    車棄置於臺北縣蘆洲市○○○路202 號附近之路邊（該支作
    案用之水果刀於甲○○騎車前往蘆洲之途中，因掉落不詳處
    所而滅失不復尋獲），再撥打電話詢問吳曉榕之急救狀況後
    ，自行搭乘計程車前往臺北縣立醫院三重院區欲探視吳曉榕
    ，而於同日上午5 時許，在臺北縣立醫院三重院區內為據報
    前往醫院守候之警員當場查獲。
二、案經吳曉榕之母訴由臺北縣政府警察局三重分局報請臺灣板
    橋地方法院檢察署檢察官偵查起訴。
    理  由
一、按被告以外之人於審判外之陳述，經當事人於審判程序同意
    作為證據，法院審酌該言詞陳述或書面陳述作成時之情況，
    認為適當者，得為證據；當事人、代理人或辯護人於法院調
    查證據時，知有第159 條第1 項不得為證據之情形，而未於
    言詞辯論終結前聲明異議者，視為有前項之同意，刑事訴訟
    法第159 條之5 第1 項、第2 項分別定有明文。本件證人江
    秀惠、吳碧桃、王秋鳳、林金葉、俞俊吉等人於警詢中所為
    之陳述，被告甲○○及其選任辯護人、檢察官於本院言詞辯
    論終結前，均未就該等供述證據之證據能力聲明異議（見本
    院97年6 月6 日審判筆錄第2 至第4 頁），本院審酌上開證
    人江秀惠等人於警詢中所為之陳述，分別係關於渠等目睹本
    件案發當時之經過情形，依渠等陳述作成時之外部情況，並
    無該等供述證據係違法取得或信用性明顯過低之情形，認為
    適當，依首揭刑事訴訟法第159 條之5 第1 項、第2 項規定
    ，上開證人江秀惠等人於警詢中之陳述，自均有證據能力，
    此合先敘明。
二、上揭事實，業據被告於本院審理時坦白承認，核與證人江秀
    惠、吳碧桃、王秋鳳、林金葉、俞俊吉等人於警詢及檢察官
    訊問時所證述之情節相符，並有案發現場監視器錄影光碟1
    片、翻拍照片14幀、臺灣板橋地方法院檢察署檢察官勘驗筆
    錄1 份、案發現場採證照片8 幀、被告所使用之0000000000
    號行動電話門號通聯調閱查詢單1 份等在卷可稽，足認被告
    上開自白，核與事實相符。又本件被害人確因遭被告持水果
    刀刺入左胸口（即頭頂下26公分、中線向左4 公分處），深
    度達9 公分，傷及肺主動脈及左肺上葉，造成左側肋膜腔出
    血（約800 公撮）及心胞膜積液（約100 公撮），導致出血
    性休克，而於96年11月23日上午6 時30分許不治死亡，此亦
    經臺灣板橋地方法院檢察署檢察官督同法醫師相驗及送請法
    務部法醫研究所鑑定無訛，有臺北縣立醫院（三重院區）診
    斷證明書1 紙、臺灣板橋地方法院檢察署勘驗筆錄、相驗屍
    體證明書、檢驗報告書、法務部法醫研究所97年1 月9 日法
    醫理字第0960005617號函檢附之解剖報告書及鑑定報告書各
    1 份等在卷可憑。按人體之左胸為心臟、肺臟等重要臟器之
    所在位置，屬人體之要害部位，而水果刀屬尖銳之刃器，以
    水果刀刺入人體之左胸口，將傷及重要臟器而引發致命之結
    果，此為眾所週知之事；被告為心智成熟之成年人，竟持水
    果刀猛力刺入被害人之左胸口處，且刺入之深度達9 公分深
    ，顯見被告於行為時，確有致被害人於死之故意，甚屬灼然
    。至被告本件之殺人行為，固係於飲酒後所為，惟觀諸被告
    於飲酒後，仍能清楚憶及被害人經常出入之前述「元圓緣卡
    拉OK店」地址，並自行騎乘機車前往上址店前等候被害人，
    其於行為後復能自行騎乘機車離開現場，並將機車棄置於臺
    北縣蘆洲市○○○路202 號附近路邊，且事後經檢察官訊及
    該棄置地點時，更能清楚交代正確之地點（見偵查卷第74頁
    之訊問筆錄），徵以被告係於棄置機車之行為完成後，始以
    電話詢問被害人急救狀況，另搭乘計程車前往醫院等情節，
    均足見被告於本件行為時，係意識清楚、精神狀態健全，並
    無何因飲用酒類而導致神智不清、不知自己所為何事之情形
    存在；且經本院囑託亞東紀念醫院就被告本件行為時之精神
    狀況進行鑑定，經該醫院精神科專科醫師鑑定之結果，亦認
    被告行為時，並無因精神障礙或其他心智缺陷致辨識行為違
    法或依其辨識而為行為之能力有較常人平均能力顯然減弱之
    情形，此亦有該醫院精神鑑定報告書1 份在卷可按，是被告
    本件之行為，自無依刑法第19條第1 項、第2 項規定不罰或
    減輕其刑之餘地，併予敘明。綜上所述，本件事證明確，被
    告犯行堪以認定。
三、核被告所為，係犯刑法第271 第1 項之殺人罪。爰審酌被告
    僅因追求被害人未果、遭被害人拒絕，即萌生殺意，而在公
    共場所當街逞兇，顯見其對於法律秩序及被害人生命法益之
    漠視心態，且被害人因被告之行為而殞命，對於被害人家屬
    之打擊甚鉅，而被告迄今仍未能與被害人家屬達成和解，亦
    未見其有何具體補償被害人家屬之作為，兼衡被告之智識程
    度、行為時所受刺激、犯後於本院審理時已坦承犯行之犯後
    態度等一切情狀，本院認公訴人具體求處被告有期徒刑20年
    ，尚屬過重（依刑法第33條第3 款規定，有期徒刑如無加重
    事由者，其最重刑度為有期徒刑15年），爰量處如主文所示
    之刑，以資懲儆。至被告本件行兇所用之水果刀1 支，原係
    由被告於案發後放置於前述車牌號碼WWR-330 號輕型機車腳
    踏板上，而於被告騎乘該機車前往臺北縣蘆洲市棄置之途中
    ，因掉落不詳處所而滅失不復尋獲，此據被告供述明確（見
    本院97年1 月17日訊問筆錄第2 頁），且檢察官於事後依被
    告所供述之棄車地點，指揮警員前往臺北縣蘆洲市○○○路
    202 號前尋獲該輕型機車時，亦未起獲被告前述作案用之水
    果刀（警方於該機車前置物箱內所起獲之水果刀1 支，並非
    被告本件犯行所用之水果刀，此據被告陳明在卷，而該支為
    警起獲之水果刀，經鑑定後並未檢測出血液反應，亦未發現
    有人類之DNA ；見偵查卷附臺北縣政府警察局三重分局96年
    12月25日北警重偵字第0960059095號函文、本院卷附內政警
    政署刑事警察局97年2 月1 日刑醫字第0970010621號鑑驗書
    ）；是本件被告犯罪所用之水果刀，既已滅失而不復尋獲，
    爰不併予宣告沒收，附此敘明。
據上論斷，應依刑事訴訟法第299 條第1 項前段，刑法第271 條
第1 項，判決如主文。
本案經檢察官劉仕國到庭執行職務
中    華    民    國    97    年    6     月    20    日
                  刑事第一庭  審判長法  官  陳恆寬
                                    法  官  張江澤
                                    法  官  劉景宜
右正本證明與原本無異。
如不服本判決，應於判決送達後10日內，向本院提出上訴狀。
                                    書記官  謝秀青
中    華    民    國    97    年    6     月    26    日
附錄本案論罪科刑法條全文
刑法第271條第1項
中華民國刑法第271條
殺人者，處死刑、無期徒刑或 10 年以上有期徒刑。
前項之未遂犯罰之。
預備犯第 1 項之罪者，處 2 年以下有期徒刑。


司法院資訊處製作；財團法人民間司法改革基金會備份。
